【裁判字號】    95,小上,87
【裁判日期】    950920
【裁判案由】    損害賠償
【裁判全文】
臺灣臺北地方法院民事判決              95年度小上字第87號
上  訴  人  乙○○
被上訴人    甲○○
            丙○○
上列當事人間請求損害賠償事件，上訴人對於中華民國95年3月
31日本院台北簡易庭95年度北小字第718號第一審小額民事判決
提起上訴，本院判決如下：
    主      文
上訴駁回。
第二審訴訟費用新台幣壹仟伍佰元由上訴人負擔。
    事實及理由
一上訴人起訴主張：
  台北市○○區○○路2段51號3樓房地（以下簡稱系爭房地）為
  上訴人所有。上訴人為籌措參加民國89年國民大會代表選舉之
  經費，將系爭房地設定新台幣（下同）600萬元抵押權予其配
  偶即訴外人游畢香。嗣因停選而未用錢，上訴人屢次請求游畢
  香撤銷設定未果，故對游畢香提出詐欺背信告訴。被上訴人甲
  ○○明知上開經過，竟在偵查中不實陳稱：系爭房地辦理抵押
  權設定是要使游畢香晚年生活有保障。該不實陳述，侵害上訴
  人名譽。而被上訴人丙○○為甲○○任職學校之校長，為甲○
  ○之僱用人，有義務教導所轄老師不能說謊，上訴人曾向丙○
  ○反應甲○○上開行為，但丙○○置之不理，應連帶負損害賠
  償責任。爰依侵權行為法律關係，聲明請求被上訴人給付上訴
  人1元。
二被上訴人答辯：
  (一)甲○○答辯稱：其未為不實陳述，縱使曾說系爭房地辦理抵
    押權設定是要使游畢香晚年生活有保障等語，亦不足侵害貶
    抑上訴人之名譽。聲明：駁回上訴人之訴。
  (二)丙○○答辯稱：否認上訴人主張之事實，其事實與丙○○無
    關，丙○○與甲○○間無僱傭關係，並未侵害上訴人之名譽
    。聲明：駁回上訴人之訴。
三原判決命駁回上訴人之訴，上訴人不服，提起上訴。上訴意旨
  略謂：
  (一)上訴人請求調閱與本案有關之89年度偵字第800號藏股妨害
    家庭事件卷證，原審卻調取同年度同案號但不同股別之卷證
    給閱，致上訴人無法有效閱覽相關卷證，未能依法踐行程序
    調查證據，無法發現事實，原審已違反民事訴訟法第286 條
    、第288條應調查之證據而未調查之規定。
  (二)95年3月15日言詞辯論聲請自費交付錄音光碟，原審未依法
    交付，違反翁院長「上午聲請，下午給碟」之規定；又筆錄
    未依法給閱，剝奪上訴人閱覽、朗讀、異議、更正、補充等
    權利，違背民事訴訟法第216條第1項、第2項規定。
  (三)被上訴人之侵權事實，原審未依法踐行調查證據，釐清事實
    ，發現真相，僅開一次庭，未有爭點整理就判決，違背民事
    訴訟法第468條舉證責任分配錯誤、認定事實不憑證據之違
    背法令情事，及第469條第6款判決不備理由或理由矛盾之規
    定。
  (四)為判決基礎之資料，應提示兩造為適當辯論後，始得本於辯
    論之結果加以斟酌。原審引用另案之訴訟資料作為裁判基礎
    ，經核全卷，並無調取該卷提示兩造為辯論之記載，原判決
    遽予援用，自有未合。
四按對於小額程序第一審裁判之上訴，非以其違背法令為理由，
  不得為之；所謂違背法令，係指判決不適用法規或適用不當。
  民事訴訟法第436條之24第2項、第436條之32第2項準用第468
  條分別定有明文。上訴人雖謂：原判決違背民事訴訟法第286
  條、第288條、第216條規定及有同法第468條、第469條第6款
  之違背法令情事等語，然查：
  (一)按「當事人聲明之證據，法院應為調查。但就其聲明之證據
    中認為不必要者，不在此限。」、「法院不能依當事人聲明
    之證據而得心證，為發現真實認為必要時，得依職權調查證
    據。依前項規定為調查時，應令當事人有陳述意見之機會。
    」民事訴訟法第286條、第288條定有明文。上訴人雖謂原審
    未依其聲請調閱卷宗進行調查以發現事實等語，惟原審依上
    訴人主張之事實，已足於原判決認定：甲○○於偵查中陳述
    系爭房地辦理抵押權設定之目的，無論與事實是否相符，依
    社會一般通念，於客觀上並不致使上訴人之社會評價遭到貶
    損，不構成侵害上訴人名譽權，而丙○○於法律上並無處理
    或指導之義務與權利，其未依上訴人要求介入，並無不法等
    情，故對於上訴人調閱卷宗之聲請，原判決認為：本件事證
    已經明確，縱調閱上訴人所聲請之卷證資料，亦不能動搖其
    心證等語。則原審既認上訴人聲明之證據為不必要且於原判
    決詳述其理由，其未依聲請或依職權調查證據，難謂違背法
    令。
  (二)次按「筆錄或前條文書內所記第213條第1項第1款至第4款事
    項，應依聲請於法庭向關係人朗讀或令其閱覽，並於筆錄內
    附記其事由。」、「關係人對於筆錄所記有異議者，法院書
    記官得更正或補充之；如以異議為不當，應於筆錄內附記其
    異議。」民事訴訟法第216條第1項、第2項定有明文。上訴
    人雖謂原審未依其聲請交付錄音光碟，剝奪上訴人閱覽、朗
    讀、異議、更正、補充等權利等語，所述原審未依其聲請交
    付錄音光碟縱然屬實，惟上訴人既係聲請交付開庭後之錄音
    光碟，並非聲請於法庭向其朗讀或令其閱覽，即與民事訴訟
    法第216條第1項規定無關；況且，上訴人並未表明曾對原審
    筆錄所記有何異議，亦難謂原審違背民事訴訟法第216條第2
    項規定或因而致原判決違背法令。
  (三)「判決不適用法規或適用不當者，為違背法令。」民事訴訟
    法第468條定有明文；另判決有不備理由或理由矛盾之情形
    者，當然為違背法令，同法第469條第6款亦有明文。上訴人
    雖謂：原判決舉證責任分配錯誤、認定事實不憑證據、判決
    不備理由或理由矛盾等語。惟當事人主張有利於已之事實者
    ，就其事實有舉證之責任，民事訴訟法第277條前段定有明
    文。原判決認上訴人主張被上訴人應負侵權行為責任，即應
    由上訴人負舉證責任，並無不合；另原判決依上訴人主張之
    事實，已足認定被上訴人不構成侵權行為，並認上訴人聲明
    之證據為不必要且詳述其理由，已如前述，難謂有上訴人所
    稱違背法令情事。再者，原審於95年3月15日言詞辯論期日
    ，已就上訴人主張之事實命兩造辯論，方採為判決基礎，難
    謂有何違背法令。
  (四)綜上所述，依上訴意旨足認上訴為無理由，爰不經言詞辯論
    ，逕為駁回上訴。
五上訴人應負擔之訴訟費用為第二審裁判費1,500元。
六據上結論，本件上訴為無理由。依民事訴訟法第436條之32第1
  項、第2項、第449條第1項、第436條之29第2款、第95條、第
  78條、第436條之19第1項，判決如主文。
中    華    民    國    95    年    9    月    20    日
                  民事第四庭  審判長法  官  林麗玲
                                    法  官  陳文正
                                    法  官  林玲玉
以上正本係照原本作成。
本件不得上訴。
中    華    民    國    95    年    9    月    20    日
                                    書記官  江虹儀


司法院資訊處製作；財團法人民間司法改革基金會備份。
